【裁判字號】    90,上訴,1109
【裁判日期】    900628
【裁判案由】    偽造有價證券等
【裁判全文】
臺灣高等法院刑事判決                          九十年度上訴字第一一九號
    上  訴  人  臺灣臺北地方法院檢察署檢察官
    被      告  丙○○
    選任辯護人  蕭玉杉
右上訴人，因被告偽造有價證券案件，不服臺灣台北地方法院八十八年度訴字第一三
五三號，中華民國九十年一月三十日第一審判決（起訴案號：臺灣台北地方法院檢察
署八十八年度偵字第一四三九四號）提起上訴，本院判決如左：
    主      文
上訴駁回。
    理      由
一、本件公訴意旨略以：被告丙○○係明悅實業有限公司（以下簡稱明悅公司）之總
    務，竟基於意圖為自己不法所有之概括犯意，先後於民國八十八年四月十六日及
    同年五月六日，向國眾電腦股份有限公司（以下簡稱國眾公司）、東訊股份有限
    公司（以下簡稱東訊公司）購買電腦等用品，先將告訴人甲○○委託被告丙○○
    出售坐落於台中市○○區○○段第一二一九地號，即門牌號碼同市○○路○段三
    六二之十六號六樓之一之土地、建物所有權狀及告訴人甲○○身分證影本交付東
    訊公司，據以取信於東訊公司，復連續與不詳姓名人偽造「甲○○」為共同發票
    人之面額新台幣（下同）一百萬元、三十萬元之本票，及於授權書上偽造告訴人
    甲○○之署押，表示擔任明悅公司之連帶保證人，足以生損害於告訴人甲○○之
    權益，再持之交付國眾及東訊公司詐騙財物得逞。因認被告丙○○涉有刑法第二
    百十六條、第二百十條之行使偽造私文書罪、第二百零一條第一項之偽造有價證
    券罪及第三百三十九條第一項之詐欺取財罪嫌。
二、按犯罪事實應依證據認定之，無證據不得推定其犯罪事實。又不能證明被告犯罪
    者，應諭知無罪之判決，刑事訴訟法第一百五十四條、第三百零一條第一項分別
    定有明文。又被害人所述被害情形如無瑕疵可指，而就其他方面調查又與事實相
    符，其供述始足據為判決之基礎；且告訴人之告訴，係以使被告受刑事訴追為目
    的，是其陳述是否與事實相符，仍應調查其他證據以資審認（最高法院三十二年
    上字第六五七號、五十二年台上字第一三００號判例參照）。又事實之認定，應
    憑證據，如未能發現相當證據，或證據不足以證明，自不能以推測或擬制之方法
    ，為裁判基礎（最高法院四十年台上字第八六號判例參照）。另認定犯罪事實所
    憑之證據，雖不以直接證據為限，間接證據亦包括在內；然而無論直接或間接證
    據，其為訴訟上之證明，須於通常一般之人不致有所懷疑，而得確信其為真實之
    程度者，始得據為有罪之認定，倘其證明尚未達到此一程度，而有合理之懷疑存
    在時，即無從為有罪之認定，亦有最高法院七十六年台上字第四九八六號判例可
    資參照。查公訴人據以認被告丙○○涉有刑法第二百十六條、第二百十條之行使
    偽造私文書罪嫌、第二百零一條第一項之偽造有價證券罪嫌及第三百三十九條第
    一項之詐欺取財罪嫌，無非係以：右揭犯罪事實，業據告訴人甲○○指訴甚詳，
    復經證人即國眾公司之翁俊龍及東訊公司之翁仁水證述在卷，並有本票、授權書
    、出貨單、統一發票及土地建物所有權狀影本附卷可稽為其主要論據。訊據被告
    丙○○堅詞否認有何公訴人所指訴之犯行，辯稱：伊並未以甲○○之名義簽署本
    票及授權書以之向東訊公司及國眾公司購買物品，係地下錢莊之人所為，伊將甲○○所交付之所有權狀及身分證影本放在抽屜裡，是地下錢莊的人逕行拿去使用
  的云云。經查，明悅公司於八十八年四、五月間陸續向東訊公司及國眾公司購買
    電腦設備，並分別交付以明悅公司為發票人，告訴人甲○○為連帶保證人或共同
    發票人之本票等情，業據告訴人甲○○供明在卷，並經證人即東訊公司之翁仁水
    及國眾公司之翁俊龍於偵查中及原審法院審理時證述明確，且有證人翁仁水及翁
    俊龍所提出之本票、授權書、出貨單及採購單等影本在卷可稽。而依證人翁仁水
    及翁俊龍所提出之上開出貨單及採購單觀之，其上所載經辦人員及簽收人員姓名
    分別為「蕭建發」、「蔡德和」、「顏清明」等人，茲據證人翁仁水及翁俊龍於
    原審法院審理時均證稱丙○○並非與渠等接洽訂貨事宜之前開人員，於交付本票
    時丙○○亦未在場，係因明悅公司未依約付款而撥打該公司電話，始由丙○○接
    聽並告知地下錢莊之事等語（見原審卷八十八年十月十八日訊問筆錄），是被告
    雖擔任明悅公司之總務，惟並無證據足資證明被告有參與本件向東訊公司及國眾
    公司購買電腦設備並交付本票或授權書予各該公司之事實，而證人翁仁水於原審
    法院審理時並證稱：系爭本票、告訴人甲○○之身分證影本及土地權狀影本均係
    由「蕭建發」所交付云云（見同上訊問筆錄），另證人翁俊龍於原審法院審理時
    亦證稱：本票及授權書均係於同日所簽立，系爭本票之簽名係由明悅公司負責人
    乙○○親自所為，甲○○之簽名則係由一名女子所為等語，而證人乙○○於原審
    法院審理時證稱：每次簽契約、本票，都是由錢莊人員拿到房間給伊簽名，利用
    梁去洗手間時，拿票給伊簽時，上面還沒有甲○○之名，伊也不認識甲○○等語
    （見原審卷八十九年二月十六日訊問筆錄），是尚難逕認被告有於本票或授權書
    上偽造告訴人甲○○署押之行為，而被告丙○○所稱因向地下錢莊借錢供公司週
    轉，屆期未能還錢而遭地下錢莊人員控制等情，亦據證人乙○○於原審法院審理
    時證述在卷（見原審卷八十九年二月十六日訊問筆錄），則既係以明悅公司名義
    向該地下錢莊借錢，明悅公司屆期未能償還，該地下錢莊人員前來公司討債時，
    明悅公司負責人乙○○既在場，而應如何解決該債務，顯應係由乙○○與地下錢
    莊人員洽商，而非僅擔任公司職員之被告，參諸證人翁仁水及翁俊龍前揭所稱於
    明悅公司未依約付款而撥打該公司電話始由被告丙○○接聽電話而認識等語，亦
    難逕認被告就該「蕭建發」、「顏清明」、「蔡德和」等人向東訊公司及國眾公
    司購買貨物而交付系爭本票、授權書等有何犯意聯絡及行為分擔，自難遽以前開
    罪名相繩，此外，復查無其他積極證據足認被告有何偽造有價證券、行使偽造私
    文書及詐欺之犯行，被告所辯，應堪採信，原審因而以不能證明被告犯罪而為無
    罪之諭知，經核並無不合，而查被告所稱遭地下錢莊人員控制乙事，固因未報警
    處理而無可查證，惟亦查無何具體事證足證被告涉有公訴人指訴之犯行，檢察官
    上訴意旨以被告無法提出其被地下錢莊控制之事證，而指摘原審判決被告無罪係
    屬不當，實尚難認有理由，應予駁回。
據上論斷，應依刑事訴訟法第三百六十八條，判決如主文。
本案經檢察官林炳雄到庭執行職務。
中    華    民    國    九  十    年       六       月    二  十  八    日
                          臺灣高等法院刑事第三庭
                              審判長法  官  張  連  財
                                    法  官  李  英  勇
                                    法  官  張  傳  栗
右正本證明與原本無異。
檢察官如不服本判決應於收受送達後十日內向本院提出上訴書狀，其未敘述上訴之理
由者並得於提起上訴後十日內向本院補提理由書（均須按他造當事人之人數附繕本）
。
                                    書記官  王  秀  雲
中    華    民    國    九  十    年       七       月        二        日


司法院資訊處製作；財團法人民間司法改革基金會備份。
